臺灣臺中地方法院刑事判決　　　　　　 96年度訴緝字第218號
公　訴　人　臺灣臺中地方法院檢察署檢察官
被　　　告　甲○○
上列被告因毒品危害防制條例案件，經檢察官提起公訴（93年度
偵字第19040號），本院判決如下：
    主    文
甲○○持有第一級毒品，處有期徒刑肆月，如易科罰金，以銀元
參佰元即新臺幣玖佰元折算壹日。扣案之第一級毒品海洛因壹包
(內有3小包，淨重0.80公克、空包裝重0.53公克)沒收銷燬之。
    犯罪事實
一、甲○○明知海洛因係毒品危害防制條例所管制之第一級毒品
    ，未經許可不得持有，竟於民國93年2月12日22時許，向姓
    名年籍不詳綽號「阿弟」之成年男子，以新臺幣8,000元之
    代價購得第一級毒品海洛因1包 (內分裝成3小包，淨重0.80
    公克，空包裝重0.53公克)後，自該時起基於持有第一級毒
    品海洛因之犯意，未經許可持有上開第一級毒品海洛因，並
    將之放置在臺中市○區○○街24巷20之1號2樓租屋處房間之
    床頭櫃。嗣於93年2月13日16時許，為警在上址查獲，並扣
    得上開第一級毒品海洛因1包。
二、案經臺灣臺中地方法院檢察署檢察官自動檢舉偵查起訴。
    理    由
壹、有罪部分：
一、訊據被告甲○○，矢口否認有何持有第一級毒品海洛因之犯
    行，辯稱：扣案之第一級毒品海洛因係伊男友丙○○，及丙○○之朋友乙○○所有，伊並無施用海洛因之習慣，扣案之
    毒品非伊所有云云。
二、經查：上揭事實，業據被告甲○○於警訊及偵查中自白不諱
    。被告甲○○於93年2月13日警訊時已供稱：扣案之第一級
    毒品海洛因係伊本人所有；海洛因是伊於93年2月13日22 時
    左右，在台中市○○區○○路附近，向一名真實姓名不詳綽
    號「阿弟」之男子以新台幣八千元之代價購得 (見台中市警
    察局刑警隊第三組93年2月13日偵訊筆錄)。嗣於同日移送檢
    察官複訊時仍供稱：扣案的東西 (指海洛因及安非他命) 都
    是伊所有；伊沒有施用海洛因，海洛因一直丟在家裡，是之
    前一位朋友在觀察、勒戒前留下來的等語 (見同日內勤檢察
    官偵訊筆錄)。觀諸被告2次供述之內容，對於毒品海洛因之
    來源，前後供述固有出入，惟對於持有海洛因之事實，則2
    次供述均相一致。其於移送檢察官複訊時，對於毒品之來源
    改稱係朋友留下來云云，應係避重之詞。再則，扣案之海洛
    因倘非被告所有，或被告於警訊中之供述，有非出於自由意
    志之情形，何以於移送檢察官複訊時，仍為相同之陳述。足
    證，被告於警訊中之自白，係出於自由意志，應可採憑。
三、被告嗣於本院審理時固翻異前詞、否認犯罪，並執前揭情詞
    辯解，同時聲請傳訊乙○○、丙○○為證，惟查：
    (一)證人乙○○固到庭證稱：被查獲的海洛因1包是丙○○所
      有 (本院96年6月13日審判筆錄第5頁)，惟證人亦稱：因
      為甲○○沒有吸海洛因，所以我認為不是她的，至於她有
      無幫丙○○保管，我不知道等語 (見同頁筆錄)。顯見證
      人乙○○證述扣案之海洛因1包係被告男友丙○○所有一
      情，應係其個人憶測之詞，實不足採為認定被告有利之證
      據。
    (二)另證人丙○○固亦證稱：扣案之海洛因1包係伊所有云云
      (見本院同日筆錄第8頁)，惟查：證人丙○○既與被告為
      男女朋友關係，所為證言已有迴護被告之虞。況且，證人
      又證稱：伊住在國強街 (即遭警查獲之地點)期間，係將
      毒品放在房間桌上或客廳抽屜裡面 (見同頁筆錄)，核與
      被告於偵查中供稱扣案之海洛因，係警方於上開處所房間
      之床頭櫃內所查獲 (見93毒偵字第636號卷28頁)之情節不
      符。是證人丙○○證稱扣案之海洛因1包係伊所有一情，
      亦不足採信。
    (三)至於被告辯稱伊並無吸食海洛因之習慣，自不可能持有海
      洛因云云。惟查：持有毒品者，除供自己吸食外，不乏供
      作轉讓、販賣或預備吸食之用，亦可能係受他人委託而保
      管，縱本件被告經採集其尿液檢驗結果，並未呈嗎啡代謝
      反應 (見同上偵查卷37頁濫用藥物尿液檢驗報告)，亦不
      足以認定扣案之海洛因非被告所有。再參以被告於審理期
      間，曾二度承認持有本件扣案之海洛因 (見本院審判筆錄
      第11頁、第13頁)，益徵被告於警訊及偵查中自白犯罪，
      並非無據。此外，並有扣案之海洛因1包足資佐證，本件
      事證明確，被告持有海洛因之犯行已堪認定。
四、論罪科刑：
    (一)新舊法比較部分：被告甲○○行為後，刑法業於94年2月
      2日修正公布，於95年7月1日施行，且按行為後法律有變
      更者，適用行為時之法律，但行為後之法律有利於行為人
      者，適用最有利於行為人之法律，現行刑法第2條第1項訂
      有明文。此條規定乃與刑法第1條罪刑法定主義契合，而
      貫徹法律禁止溯及既往原則，係規範行為後法律變更所生
      新舊法律比較適用之準據法，是刑法第2條本身雖經修正
      ，但刑法第2條既屬適用法律之準據法，本身尚無比較新
      舊法之問題，應一律適用裁判時之現行刑法第2條規定，
      以決定適用之刑罰法律，先予敘明。又以本次刑法修正之
      比較新舊法，應就罪刑有關之共犯、未遂犯、想像競合犯
      、牽連犯、連續犯、結合犯，以及累犯加重、自首減輕暨
      其他法定加減原因與加減例等一切情形，綜其全部罪刑之
      結果而為比較，最高法院95年5月23日95年度第8次刑庭會
      議決議可資參照。經查：
      1.修正後刑法第33條第5款規定「罰金：新臺幣一千元以
        上，以百元計算之。」與修正前刑法第33條第5款規定
        「罰金：一元以上。」不同。比較新舊法結果，以舊法
        較有利於行為人，新法並無對被告較為有利之情形，故
        依刑法第2條第1項前段規定，本案關於被告所犯毒品危
        害防制條例第11條第1項之持有第一級毒品罪之法定刑
        罰金部分，自應適用行為時之法律即修正前刑法第33條
        第5款規定決定其罰金部分之法定刑。
      2.再修正前之刑法第41條第1項前段規定：「犯最重本刑
        為五年以下有期徒刑以下之刑之罪，而受六個月以下有
        期徒刑或拘役之宣告，因身體、教育、職業、家庭之關
        係或其他正當事由，執行顯有困難者，得以一元以上三
        元以下折算一日，易科罰金」，被告行為時之易科罰金
        折算標準，修正前罰金罰鍰提高標準條例第2條前段（
        現已刪除）規定，就其原定數額提高為一百倍折算一日
        ，則本件被告行為時之易科罰金折算標準，應以銀元三
        百元折算一日，經折算為新臺幣後，應以新臺幣九百元
        折算為一日，而修正後之刑法第41條第1項前段規定：
        「犯最重本刑為五年以下有期徒刑以下之刑之罪，而受
        六個月以下有期徒刑或拘役之宣告者，得以新臺幣一千
        元、二千元或三千元折算一日，易科罰金」，比較修正
        前後之易科罰金折算標準，以修正前之規定，較有利於
        被告，依刑法第2條第1項前段，本件應依修正前刑法第
        41條第1項前段規定，定其易科罰金之折算標準
    (二)核被告所為，係犯毒品危害防制條例第11條第1項之持有
      第一級毒品海洛因罪。爰審酌被告持有毒品之數量非鉅，
      犯罪後仍飾詞卸責、否認犯行，顯未具悔意，再兼衡酌被
      告犯罪之動機、目的、手段等一切情狀，量處如主文所示
      之刑，並諭知易科罰金之折算標準。扣案之海洛因1包(內
      有3小包，淨重0.80公克，空包裝重0.53公克)，確係第一
      級毒品海洛因，有法務部調查局調科壹字第120013649號
      鑑定通知書1份在卷可參，應依毒品危害防制條例第18條
      第1項前段之規定，宣告沒收並銷燬之。
貳、不另為無罪諭知部分：
一、公訴意旨另以：被告於93年1月30日21時30分許前之某時，
    向姓名年籍不詳之人取得第一級毒品海洛因12包 (含袋重5
    公克)，並自該時起基於持有海洛因之犯意，未經許可持有
    上開第一級毒品海洛因，並將之放置在台中市○區○○街24
    巷20之1號2樓住處，嗣於93年1月30日21時30分許，在上址
    為警查獲，因認被告此部分亦涉犯毒品危害防制條例第11條
    第1項之持有第一級毒品海洛因罪嫌。
二、按犯罪事實應依證據認定之，無證據不得認定犯罪事實；又
    不能證明被告犯罪者，應諭知無罪之判決，刑事訴訟法第
    154條第2項及第301條第1項分別定有明文。又認定不利於被
    告之事實，須依積極證據，茍積極證據不足為不利於被告事
    實之認定時，即應為有利於被告事實之認定，更不必有何有
    利之證據，最高法院30年上字第816號著有判例。再按刑事
    訴訟法第161條已於91年2月8日修正公布，其第一項規定：
    檢察官就被告犯罪事實，應負舉證責任，並指出證明之方法
    。因此，檢察官對於起訴之犯罪事實，應負提出證據及說服
    之實質舉證責任。倘所提出之證據不足為被告有罪之積極證
    明，或其指出證明方法無從說服法院以形成被告有罪之心證
    ，基於無罪推定原則，自應為被告無罪判決之諭知（最高法
    院92年臺上字第128號著有判例參照）。
三、本件公訴人認被告涉犯前揭罪嫌，無非係以本次查扣之第一
    級毒品海洛因亦係在被告與乙○○、丙○○等人共同居住之
    前開台中市○區○○街處所查獲，雖乙○○及丙○○均證述
    ，扣案之12包海洛因非被告所有，然乙○○既證稱被查扣之
    毒品係放置在客廳之桌上，沒有特別收藏，對被告也沒有特
    別防範，且被告亦可自由取用渠等放置在桌上之安非他命，
    顯見被告亦有與乙○○、丙○○等人共同持有海洛因等理由
    為據。然查：
    (一)被告與乙○○、丙○○等人共同居住之上開國強街住處，
      前後共遭警方搜索2次。第1次為93年1月30日，當時扣得
      之贓證物，除海洛因12包外，尚有研磨機1部、磅秤1台、
      夾鏈袋1大包、包裝勺3支、注射針筒1支及行動電話1支等
      物。第2次搜索之時間則為93年2月13日，而該次則僅扣得
      海洛因1包 (即本案被告上開有罪部分持有之海洛因)及安
      非他命1包 (此部分被告甲○○施用安非他命之犯行，業
      經本院96年度易緝字第219號判決在案)，先予敘明。
    (二)警方於93年1月30日在上開處所查扣之海洛因12包，業經
      本院93年度重訴字第3041號、臺灣高等法院臺中分院94
      年度上重訴字第30號及最高法院95年度台上字第571號等
      歷審之裁判，認定屬乙○○及丙○○共同販賣第一級毒品
      海洛因所查扣之物品，此有前開判決書在卷可按。雖該次
      警方執行搜索時，被告甲○○亦在現場，惟被告與丙○○
      既為男女朋友關係，自不得以被告在場即認定扣案之物品
      為被告所持有。況且，被告涉嫌與乙○○、丙○○共同販
      賣第一級毒品海洛因之犯行，業據臺灣臺中地方法院檢察
      署檢察官於93年9月30日以93年度偵字第2957號予以不起
      訴處分確定在案，並有不起訴處分書1份存卷可按，再參
      以證人乙○○及丙○○均證稱扣案之海洛因12包係伊2人
      所有，顯見被告並未與乙○○、丙○○等人共同持有扣案
      之海洛因12包，已堪認定。此外，並無其他積極之證據足
      資認定被告另涉違反毒品危害防制條例第11條第1項之持
      有第一級毒品海洛因之犯行，核屬不能證明被告犯罪，本
      應諭知無罪之判決，然公訴意旨認此部分與前開有罪（即
      持有海洛因1包)部分，有實質上一罪之關係，本院爰不另
      為無罪之諭知。
據上論斷，應依刑事訴訟法第299條第1項前段，毒品危害防制條
例第11條第1項、第18條第1項前段，刑法第2條第1項前段、刑法
第11條、修正前刑法第41條第1項前段，修正前罰金罰鍰提高標
準條例第2條，判決如主文。
中　　華　　民　　國　　96　　年　　6 　　月　　27　　日
                刑事第六庭    審判長  法  官  洪俊誠
                                      法  官  林念祖
                                      法  官  高英賓
上正本證明與原本無異。
如不服本判決，應於送達後十日內向本院提出上訴狀（須附繕
本），上訴於台灣高等法院台中分院。
                                      書記官  黃士益
中　　華　　民　　國　　96　　年　　6 　　月　　27　　日
附錄論罪科刑法條
毒品危害防制條例第11條
持有第一級毒品者，處 3 年以下有期徒刑、拘役或新臺幣 5 萬
元以下罰金。
持有第二級毒品者，處 2 年以下有期徒刑、拘役或新臺幣 3 萬
元以下罰金。
持有專供製造或施用第一、二級毒品之器具者，處 1 年以下有期
徒刑、拘役或新臺幣 1 萬元以下罰金。
持有毒品達一定數量者，加重其刑至二分之一，其標準由行政院
定之。
